最高法院刑事判決　　　　　　　　　　　　　　　九十三年度台上字第五一四四號
　　上　訴　人　甲○○
　　　　　　　　　　　　（另案在台灣新竹監獄執行）
右上訴人因強盜等罪案件，不服台灣高等法院中華民國九十三年六月二十三日第二審
判決（九十三年度上訴字第三八０號，起訴案號：台灣新竹地方法院檢察署九十一年
度偵字第六六０八號），提起上訴，本院判決如左：
    主  文
上訴駁回。
    理  由
一違反槍砲彈藥刀械管制條例部分：
按刑事訴訟法第三百七十七條規定，上訴於第三審法院，非以判決違背法令為理由，
不得為之。是提起第三審上訴，應以原判決違背法令為理由，係屬法定要件。如果上
訴理由狀並未依據卷內訴訟資料，具體指摘原判決不適用何種法則或如何適用不當，
或所指摘原判決違法情事，顯與法律規定得為第三審上訴理由之違法情形，不相適合
時，均應認其上訴為違背法律上之程式，予以駁回。本件上訴意旨略稱：(一)、上訴人
甲○○於原審法院準備程序時供稱：伊與許樹寶同住，知道許樹寶有槍，才在未告知
之情形下，私自取槍犯罪，事後又把槍放回原處，迨伊與許樹寶同時為警逮捕時，警
方要求交出槍枝，伊才告知許樹寶此事，並帶警至台中市○○路與松竹路取出槍、彈
等情，並聲請傳訊證人許樹寶。該證人若能出庭說明並與上訴人對質，當可推翻上訴
人於偵查及第一審有關受陳鴻俊寄藏槍、彈之自白，亦可適用槍砲彈藥刀械管制條例
第十八條第四項（前段）之規定減輕或免除其刑之規定。原審未傳訊該證人，復未於
理由中說明無調查之必要，有應於審判期日調查之證據未予調查之違法。(二)、上訴人
於偵查中即已主動供出槍枝之來源及去向，並帶領警員查獲，以阻止槍枝流落在外，
危害社會，符合槍砲彈藥刀械管制條例第十八條第四項（前段）減輕或免除其刑之規
定，原判決未適用該法條之規定減免上訴人刑責，顯有誤解等語。
惟查原判決認定上訴人有原判決事實欄所記載之未經許可，寄藏槍、彈之犯行，係依
憑上訴人於警訊及第一審偵審中之自白、證人鄭富禎、張榮崧之證言、卷附內政部警
政署刑事警察局民國九十二年一月九日之鑑驗通知書、扣案槍、彈照片及扣案如原判
決附表所示之槍、彈，予以綜合判斷，因而維持第一審關於論處上訴人未經許可，寄
藏手槍罪刑部分之判決，駁回此部分上訴人在第二審之上訴，已詳予說明其所憑之證
據及認定之理由。而以上訴人於原審雖辯稱：扣案如原判決附表所示之槍、彈，均係
許樹寶所交付，上訴人被查獲時，許樹寶亦在場，該槍、彈係上訴人託許樹寶取出並
放置在台中市○○路與崇德路口附近，上訴人所停放之自小客車內，上訴人始於十小
時後，帶警前往查獲，符合槍砲彈藥刀械管制條例減刑之規定等語。然查上訴人於警
訊及第一審法院偵審中，均供承扣案之槍、彈係已死亡之陳鴻俊所交付寄藏，從未提
及「許樹寶」其人，更遑論槍、彈係來自「許樹寶」，事後翻異，無非係圖邀寬典，
已無足取。又許樹寶雖確有其人（依法務部戶役連結作業系統資料所載，係五十七年
十二月七日生、住台中市西屯區○○○街七號四樓之二），證人即承辦警員證稱：上
訴人被抓時有一個叫「阿寶」的人與上訴人一起從大樓走出來等語。此人或許為上訴
人所稱被查獲時在場之許樹寶，但該證人陳述並未確定當時上訴人有無與該人交談，
並稱：應未讓上訴人用電話與外界聯絡等情。是上訴人所辯係其託許樹寶取出槍、彈
放置在其自小客車內，再帶同警方前往起出，亦不足採信。況槍砲彈藥刀械管制條例
第十八條第四項前段得減輕或免除其刑者，須於偵查中或審判中自白，並供述全部槍
、彈來源及去向，因而查獲，始符合要件。所稱供出「去向」，並不包括槍、彈仍由
自己持有之情形。扣案槍、彈係由上訴人寄藏，並在其車內取出，仍在上訴人自己持
有之中，上訴人所辯係其託許樹寶將槍、彈放置在其車內，縱係屬實，亦非其已將槍
、彈交付許樹寶而脫離其持有。且許樹寶如持有該槍、彈，而放到上訴人車內，成立
犯罪，因其始終未到案，亦不符合「因而查獲」之要件，自不得依上開規定減免其刑
。就上訴人所辯各節，何以不足採信，於理由內予以指駁。復明上訴人於原審之辯
護人雖辯稱：檢察官之搜索票上並未記載應扣案之物包括槍、彈，當時亦未搜獲任何
槍、彈，係上訴人到案才供出槍、彈因而查獲等情。然查強盜案之被害人張榮崧於案
發次日警詢時即供稱：瘦高的歹徒持手槍，胖胖的歹徒（即上訴人）持衝鋒槍等語，
參酌張榮崧因一度反抗遭槍傷之事實，可知警方於受理報案時即知強盜犯持有槍、彈
。復稽諸在強盜現場採到之指紋，經鑑定結果為上訴人之指紋，警方進而將上訴人拘
提到案，足見警方於上訴人到案前已知上訴人持有槍、彈之行為。原審辯護人上開辯
解仍不足採為上訴人符合自首要件之認定。所為論斷，均有卷存資料可資覆按，從形
式上觀察並無所謂違背法令之情形。按刑事訴訟法第三百七十九條第十款所稱應調查
之證據，係指與待證事實有重要關係，在客觀上認為應行調查且能調查者而言。上訴
人於原審雖曾聲請傳訊許樹寶證明扣案槍、彈係許樹寶所持有，非伊受寄藏，以及該
槍、彈係伊要許樹寶放車內，再帶警查獲等情。然查上訴人雖曾聲請傳訊證人許樹寶
，但並未陳報其住居所以供傳喚，經原審按其戶籍地台中市西屯區○○○街七號四樓
之二傳喚，亦經郵政機關以無此人退回，有信封足憑（原審卷第一二一、一三二、一
四四頁），該證人已無從傳訊。且扣案槍、彈係已死亡陳鴻俊寄藏，並由上訴人帶警
在其自小客車內取出，原判決已依憑上訴人之供述及卷內證據資料調查說明，事證已
臻明確，原審未再傳喚許樹寶，難謂有應調查而未調查之情形。況原審於傳訊許樹寶
無著後，於準備程序中曾訊問上訴人「何證待查？」上訴人答「沒有」，於審判中更
陳稱：「我認罪」，有訊問筆錄及審判筆錄可按（原審卷第一六八、二０八、二０九
頁）。於法律審之本院始再為此爭執，自非依據卷內資料執為指摘之合法上訴第三審
理由。又槍砲彈藥刀械管制條例第十八條第四項前段係規定，於偵查中或審判中自白
，並供述全部槍砲、彈藥、刀械之來源及去向，因而查獲或因而防止重大危害治安事
件之發生者，始能減輕或免除其刑。該條項既謂並供述全部槍砲、彈藥、刀械來源及
「去向」，自係指已將槍械、彈藥移轉與他人持有之情形，不包括仍為自己持有之情
形在內，此觀同條第一項後段係指已移轉他人持有之情形始有「去向」自明。是原判
決有關上訴人不符合該條項減輕或免除其刑之論斷，於法亦屬有據。上訴意旨徒憑己
意，任意指摘原判決關於此部分違法，難認係適法上訴第三審之理由，應予駁回。
二強盜部分：
查第三審上訴書狀，應述上訴之理由，其未述者，得於提起上訴後十日內補提理
由書於原審法院，已逾上述期間，而於第三審法院未判決前仍未提出上訴理由書狀者
，第三審法院應以判決駁回之，刑事訴訟法第三百八十二條第一項、第三百九十五條
後段規定甚明。本件上訴人強盜部分，於九十三年七月十四日提起上訴，並未就此部
分述理由，迄今逾期已久，於本院未判決前仍未提出，依上開規定，此部分上訴自
非合法，應予駁回。
據上論結，應依刑事訴訟法第三百九十五條，判決如主文。
中　　　華　　　民　　　國　　九十三　　年　　　九　　　月　　 三十 　　日
                              最高法院刑事第三庭
                                  審判長法官  董　明　霈
                                        法官  林　茂　雄
                                        法官  張　祺　祥
                                        法官  花　滿　堂
                                        法官  吳　三　龍
      右正本證明與原本無異
                                              書  記  官
中　　　華　　　民　　　國　　九十三　　年　　　十　　　月　　　六　　　日
                                                                      Ｒ
